【裁判字號】    89,易,1170
【裁判日期】    890831
【裁判案由】    詐欺
【裁判全文】
臺灣高雄地方法院刑事判決                        八十九年度易字第一一七號
    公訴人  臺灣高雄地方法院檢察署檢察官
    被  告  甲○○
右列被告因詐欺案件，經檢察官提起公訴（八十九年度偵字第三四三０號），及併案
審理（八十九年度偵字第一三三七九號），本院判決如左：
    主  文
甲○○共同連續意圖為自己不法之所有，以詐術使人將本人之物交付，處有期徒刑參
月。
    事  實
一、甲○○與不詳姓名之成年男子「陳仔」，共同意圖為自己不法所有，基於詐欺取
    財之概括犯意，先於民國八十九年一月三十一日十五時許，由「陳仔」打電話予
    乙○○，佯稱為乙○○男友之父親，因有要事急需借款新臺幣（下同）一萬元以
    支付費用等語，致使乙○○陷於錯誤而同意借款，「陳仔」同時要求乙○○於同
    日十六時許，在高雄市○○○路與中華路交叉路口，將一萬元交予一名李姓男子
    。嗣於當日十六時許，甲○○依約前往高雄市○○○路與中華路交叉路口，並向
    乙○○自稱為前開李姓男子，乙○○遂將一萬元現金交予甲○○。同年二月二日
    十一時許，「陳仔」與甲○○二人再次以相同方式，欲向乙○○騙取一萬元，惟
    乙○○告知「陳仔」並無足夠現金可借，「陳仔」遂要求乙○○以刷卡方式購買
    摩托羅拉牌Ｖ三六八八型行動電話一具，在高雄市○鎮區○○路麥當勞速食店前
    交伊，乙○○因此查覺有異，於向其男友求證後，得知其男友之父未曾向伊借款
    ，遂於同日十一時五十分許，會同員警在前開麥當勞速食店前，當場將前往現場
    欲向乙○○拿取前開摩托羅拉牌Ｖ三六八八型行動電話一具之甲○○逮獲；迨前
    開案件屬繫本院審理中，甲○○竟仍不知悔改，再次與不詳姓名之成年男子，共
    同意圖為自己不法所有，由該不詳姓名之成年男子，於八十九年六月十四日七時
    十五分許，打電話予丙○○，佯稱為丙○○之陳姓友人，有要事急需借款二萬元
    使用等語，同時要求丙○○於同日七時三十分許，在高雄市○○路勞工公園前，
    將二萬元交予一名林姓男子，丙○○因查覺有異，遂於同日七時三十分許，會同
    員警在前開勞工公園前，將依約前往現場並自稱為前開林姓男子，欲向丙○○取
    款之甲○○，當場逮捕。
二、案經高雄市政府警察局前鎮分局移送臺灣高雄地方法院檢察署檢察官偵查起訴，
    暨高雄市政府警察局前鎮分局移送臺灣高雄地方法院檢察署檢察官併案審理。
    理  由
一、訊據被告甲○○固不否認曾向被害人乙○○拿取現金一萬元，且於向被害人乙○○、丙○○二人，分別拿取行動電話一具及現金二萬元時，自稱為「李」姓及「
    林」姓男子，並為警當場查獲等情，惟矢口否認有何詐欺取財犯行，辯稱：打電
    話給乙○○的人是其叫「陳仔」的朋友，是「陳仔」委託伊代向乙○○拿取現金
    一萬元及行動電話一具，但伊並不知道「陳仔」之全名、電話、住址及在何處，
    也不知「陳仔」與乙○○在電話中說什麼，伊是遭「陳仔」利用；又八十九年六
    月十四日，是路旁一位不詳姓名之成年男子，委託伊向丙○○取款，伊只是好心
    幫忙，並不知道其中涉有犯罪行為云云。經查：本件被告如何共同連續詐騙被害
    人乙○○、丙○○二人等情，業據被害人乙○○、丙○○二人迭於警訊及本院審
    理時指訴明確，並有贓物認領保管收據一紙在卷可稽，而被告確於八十九年二月
    二日及八十九年六月十四日，向被害人乙○○、丙○○分別拿取行動電話一具及
    現金二萬元時，二次為警當場查獲，亦有高雄市政府警察局前鎮分局移送書暨相
    關筆錄附卷可佐，被告雖以前揭情詞置辯，惟其向被害人乙○○、丙○○二人所
    拿取之物，既係現金或價值不菲之行動電話，衡諸常理，自無可能任意委託不甚
    熟識或完全不認識之第三人代為拿取，是被告辯稱係姓名、電話、住址及現所在
    處均不詳之朋友「陳仔」及路旁一位不詳姓名之成年男子，委託其代為取款，伊
    並不知其中涉有犯罪云云，實難置信。況被告倘對本件詐欺取財犯罪確全然不知
    情，又何需刻意向被害人改稱姓「李」或「林」？參以被告甫因完全相同之案件
    類型，遭本院於八十八年十一月十八日以八十八年度易字第四五０三號判決，判
    處罰金三千元確定在案，有判決書一份附卷足憑，顯見其辯稱遭人利用、不知道
    其中涉有犯罪行為云云，均係卸責畏罪之詞，不值採信。是本件事證已臻明確，
    被告犯行洵堪認定，應依法論科。
二、核被告甲○○所為，係犯刑法第三百三十九條第一項之詐欺取財既遂罪，及同條
    第三項、第一項之詐欺取財未遂罪。其與「陳仔」及不詳姓名之成年男子間，有
    犯意聯絡及行為分擔，均應論以共同正犯。其前後一次詐欺取財既遂、二次詐欺
    取財未遂犯行，時間緊接，犯罪構成要件相同，僅既未遂狀態有別，顯係基於概
    括犯意反覆為之，應依連續犯之規定論以情節較重之詐欺取財既遂罪一罪，並加
    重其刑。公訴人對臺灣高雄地方法院檢察署八十九年度偵字第一三三七九號偵查
    卷之移送併辦部分，雖未及提起公訴，惟被告此部分犯行，既與首揭起訴部分有
    連續犯關係，屬裁判上一罪，本院自應併予審理。審酌被告之犯罪動機、目的、
    手段，與生活狀況、品行、智識程度，雖犯罪所生之損害不大，惟不知悔改，於
    短時間內反覆實施犯罪，迄未坦承等一切情節，量處如主文所示之刑，以示懲儆
    。
據上論斷，應依刑事訴訟法第二百九十九條第一項前段，刑法第二十八條、第五十六
條、第三百三十九條第一項，罰金罰鍰提高標準條例第一條前段，判決如主文。
本案經檢察官郭慧珊到庭執行職務。
中      華      民      國    八十九    年      八      月    三十一    日
                                  臺灣高雄地方法院刑事第七庭
                                    審判長法  官    裕斗
                                          法  官    蔡國卿
                                          法  官    劉傑民
右正本證明與原本無異。
如不服本判決，應於判決送達後十日內，向本院提出上訴狀。
                                          書記官    林豐富
中    華    民    國      八十九      年      九      月      二      日
附錄本案論罪科刑法條
刑法第三百三十九條第一項
意圖為自己或第三人不法之所有，以詐術使人將本人或第三人之物交付者，處五年以
下有期徒刑、拘役或科或併科一千元以下罰金。


司法院資訊處製作；財團法人民間司法改革基金會備份。
